臺灣高等法院高雄分院刑事判決　　　　　　　　九十二年度上更(一)字第三五二號
　　上　訴　人
　　即　被　告　未○○
　　上　訴　人
　　即　被　告　ｂ○○
　　共　　　同
　　選任辯護人　楊水柱
　　上　訴　人
　　即　被　告　乙○○
右列被告等因竊盜等案件，不服臺灣屏東地方法院八十九年度訴字第五一二號中華民
國九十年一月二十九日第一審判決（起訴案號：臺灣屏東地方法院檢察署八十九年度
偵字第一四四九號、第二七七九號、第四六八號），提起上訴，判決後，經最高法
院發回更審，本院判決如左：
      主  文
原判決關於未○○、ｂ○○、乙○○部分撤銷。
未○○共同以犯竊盜罪為常業，處有期徒刑貳年陸月；扣案之尼龍網壹件、尼龍繩壹
條、粗尼龍繩貳小綑、尼龍繩壹大綑、吊車滑輪貳拾貳個及掛鉤陸個均沒收。
乙○○共同連續意圖為第三人不法之所有，以恐嚇使人將本人之物交付，處有期徒刑
壹年；扣案之尼龍網壹件、尼龍繩壹條、粗尼龍繩貳小綑、尼龍繩壹大綑、吊車滑輪
貳拾貳個及掛鉤陸個均沒收。
ｂ○○共同連續意圖為第三人不法之所有，以恐嚇使人將本人之物交付，處有期徒刑
捌月。
      事  實
一、未○○、韓佳宏（業經原審判決確定）、乙○○基於意圖為自己或第三人不法之
    所有之概括之犯意聯絡，自民國八十九年一月間起，由未○○選擇決定地點後，
    由未○○、乙○○架設羅網，韓佳宏在場把風及俟賽鴿陷入羅網後，由乙○○收
    集入籠，韓佳宏接運往未○○指定地方藏起來，多次在屏東縣枋山地區，架設羅
    網網竊他人所有之賽鴿，得手後等到一定數量再由乙○○以行動電話通知未○○
    之同居人ｂ○○駕車至指定地點，載運贓鴿返家，續除由未○○、韓佳宏、乙○
    ○（即男人聲音部分）外，並推由知情之ｂ○○（女人聲音部分），按所網竊得
    手之鴿子腳環上之被害人電話號碼，以電話通知被害人謂：「欲取回賽鴿，須按
    鴿隻數目交付定額之贖款，否則戮殺鴿鳥勿論」等言詞恫嚇被害人失主，要求鴿
    主將款項匯入高謝燕春（已判決無罪確定）所開設帳號一三一四四六─九號之郵
    局帳戶中，如附表所示之賽鴿失主因懼怕賽鴿遭宰殺，乃聽從指示匯款入戶，計
    得新臺幣（下同）三十三萬九千三百三十八元，旋由知情之ｂ○○以上開帳戶之
    金融卡從自動櫃員機提領現款，而韓佳宏每網竊得賽鴿一隻，可分受七百元之利
    益，其餘均由未○○獨得，韓、林二人均賴此維生。嗣於八十九年二月二十五日
    上午十時三十分許，經警在枋山鄉○○段處魚塭工寮當場查獲韓佳宏，並扣得未
    ○○所有網竊賽鴿用之尼龍網一件、尼龍繩一條及賽鴿十四隻（贓鴿已發還被害
    人玄○○、蘇敏誠、卯○○、鍾恆得、Ｎ○○等人）；復循線於八十九年四月十
    一日下午七時許，在未○○及ｂ○○同居處即屏東縣潮州鎮○○路二十五之十九
    號五樓，查獲未○○及ｂ○○，並扣得未○○所有網竊賽鴿用之粗尼龍繩二小綑
    、尼龍繩一大綑、吊車滑輪二十二個、掛鉤六個等物；另循線查獲乙○○。
二、案經屏東縣警察局枋寮分局移送臺灣屏東地方法院檢察署檢察官偵查起訴。
      理  由
一、訊據上訴人即被告未○○對於右揭架設網羅竊鴿勒贖之事實均坦承不諱，惟辯稱
    並非常業犯，及勒索電話係委由檳榔攤之辣妹為之。上訴人即被告乙○○雖未於
    本院審理期日到場，惟其於本院調查時與上訴人即被告ｂ○○均否認右揭犯行，
    ｂ○○辯稱：未○○說他事忙，要我幫他代為提款，係受其脅迫而為之，我不知
    係鴿主交付之贖款，我與未○○同居之處所曾借韓佳宏暫住，詎韓佳宏偷我的錢
    ，被我發現，韓佳宏因而挾怨報復云云；乙○○則辯稱：我未參與網竊鴿子，我
    不認識韓佳宏云云。
二、經查：
  (一)被告未○○於檢察官偵查中自承：「：：：我在八十八年十二月或八十九年一月
    間認識韓佳宏後才開始從事網竊賽鴿行為，：：：」等語（見八十九年偵字第二
    七七九號偵查卷第十頁），復於原審審理時自承：「我是有在起訴書所載之時地
    竊取他人所有之賽鴿，要養鴿人付贖款，贖回鴿子。」等語（見原審卷第二十頁
    ）、本院前審審理時亦自承：「我有上開犯行，鴿子一隻一千五百元或二千元不
    等，被害人大概都有來贖，：：：」等語（見本院上訴卷第三十七頁），核與共
    同被告韓佳宏警訊之自白：「我與未○○、乙○○、ｂ○○四人，係緣於乙○○
    帶我至屏東縣潮州鎮一間公寓而認識未○○、ｂ○○，（當天乙○○申請行動電
    話九二九四八六五給我使用），隔天開始我們四人就在屏東縣枋山沿海地
    區網羅而竊取賽鴿（經查九二九四八六五行動電話係於八十九年一月九日
    申請），共網羅行竊十幾次，都是他們帶我去的，我不記得時間，都是早上」（
    見枋警刑字第第五六九七號警卷第九頁）、「都是未○○策劃並選定地點後由未
    ○○、乙○○負責架設尼龍網，我在外面負責把風看有無陌生人來，如果網到鴿
    子由乙○○負責把鴿子取下，我拿裝鴿子網子去把乙○○取下之鴿子，裝進網子
    裡拿到未○○指定地方藏起來，等到一定數量再由乙○○以行動電話通知ｂ○○
    開車至指定地點，將鴿子放在ｂ○○車上，我與乙○○在現場繼續等候鴿子入網
    」、「竊網賽鴿之尼龍網等工具都是未○○提供的」等語（見枋警刑字第五六九
    七號警卷第九頁）、於檢察官偵查中自白：「共同竊取賽鴿的還有三人，即連我
    共四個人，一個是『阿德』，一個是『阿文』，另一個是『阿姨』：：：」「『
    阿文』就是未○○，『阿姨』就是ｂ○○」（見八十九年偵字第一四四九號偵查
    卷第四十九頁）、「：：：每次出去網鴿，都是未○○開車載我與『阿德』出去
    ，ｂ○○開車跟在後面，未○○與『阿德』去架設羅網，我在外面監視，：：：
    若有網到鴿子，『阿德』會打手機叫簡女來載鴿子，『阿文』再載我與『阿德』
    回去，：：：：」等語（見一四四九號偵查卷第九十頁背面、第九十一頁）相符
    ，被告乙○○固辯稱「阿德」（音），非其綽號，然經公訴人命警於八十九年九
    月二十八日搜索高雄縣大寮鄉○○村○○街四二巷二一號二樓吳美英（乙○○之
    母）住處，當場於客廳處查扣上載「『德仔』把衣服拿下去洗一洗，再叫阿惠曬
    衣服OK。」之便條一紙（見八十九年偵字第一四四九號偵查卷第一百零一頁），
    質之吳美英供陳：「『德仔』乃其子即被告乙○○之綽號，所稱『德仔』即指乙
    ○○」等語無誤（見同偵查卷第九十九頁背面），核與共同被告韓佳宏初謂綽號
    「阿德」者共犯，並敘明「阿德」者與未○○間之身分關係，指認「阿德」即為
    被告乙○○之情節相符，被告乙○○空言否認，要無可採。被告乙○○與被告未
    ○○屬甥舅關係，復據其二人直承在卷，均堪以採信。
  (二)次查，共同被告韓佳宏被逮後，初於警、偵訊時，就其共犯僅供稱綽號為「阿文
    」者一人，且未指陳其真實姓名、年籍、居處等資料（見枋警刑字第四六三五號
    警卷第二頁），並於八十九年三月十五日第二次檢察官偵訊時，否認綽號「阿文
    」者涉案，嗣經公訴人發覺犯罪嫌疑，主動循線偵查，始因而查獲被告未○○、
    ｂ○○及乙○○三人涉案，並命共同被告韓佳宏指認，共同被告韓佳宏方吐露實
    情不諱（見八十九年偵字第一四四九號偵查卷第七十一頁、第七十八頁）。由上
    開歷程，足見共同被告韓佳宏獲案之始，並未供出共犯之被告未○○、ｂ○○及
    乙○○三人，且一度供稱綽號「阿文」者未涉案，顯有曲意迴護被告未○○、ｂ
    ○○及乙○○三人之舉，共同被告韓佳宏不欲牽扯渠三人入案之初衷明甚，則其
    嗣後因本件檢察官偵查所得之事證，方始據以指認共犯被告未○○、ｂ○○及乙
    ○○三人，顯非出於誣攀之動機，足徵共同被告韓佳宏之供述屬實。此外，未○
    ○、韓佳宏、乙○○三人網竊賽鴿之事實，除有於八十九年二月二十五日上午十
    時三十分許，經警在枋山鄉○○段處魚塭工寮當場查獲韓佳宏，並扣得未○○所
    有網竊賽鴿用之尼龍網一件、尼龍繩一條及賽鴿十四隻外，並有當場逮捕共同被
    告韓佳宏及其所網竊之賽鴿等照片三張可資佐証，及賽鴿十四隻已發還被害人玄
    ○○、蘇敏誠、卯○○、鍾恆得、Ｎ○○等人之贓物領据可稽；復循線於八十九
    年四月十一日下午七時許，在未○○及ｂ○○同居處即屏東縣潮州鎮○○路二十
    五之十九號五樓，查獲未○○及ｂ○○，並扣得未○○所有網竊賽鴿用之粗尼龍
    繩二小綑、尼龍繩一大綑、吊車滑輪二十二個、掛鉤六個等物，有扣押物品清單
    及搜索扣押筆錄可按（見二七七九號偵查卷第四頁、五一０六號警卷第十六頁）
    。而被告未○○、ｂ○○等人去電鴿主言詞恫嚇之事實，業據被告未○○坦承及
    共同被告韓佳宏警訊指證「我曾親眼目睹ｂ○○以行動電話向鴿主說：『你有一
    隻鴿子粉色在我這裡，一隻二千五百元，匯入：：帳戶，你要不要』，我當時坐
    在她車上」等語（見五六九七號警卷第十頁）明確，復經如附表編號一至六三號
    所示被害人於警訊時指述綦詳，有各該筆錄及匯款單可按（見枋警刑字第五六九
    七號警卷第二十至一三五頁、第四六０八號偵查卷第十二至五十六頁）其提領情
    形，復有高謝燕春之一三一四四六─九號之郵局帳戶基本資料、帳卡及郵政儲金
    匯業局儲匯處八十九年六月二十六日儲匯字（八九）第一五四號函可按，（見枋
    警刑字第五六九七號警卷第一三六、一三七頁，第二七七九號偵查卷第三十、三
    十一頁），事證無誤，共同被告韓佳宏、乙○○既均知網竊賽鴿之目的，共同被
    告韓佳宏復供承其每網竊賽鴿一隻，可得七百元之利益，可證被告未○○、乙○
    ○三人與共同被告韓佳宏間有犯罪之謀議、行為之分擔，及被告未○○與共同被
    告韓佳宏間利益之分配。
    其竊鴿之犯行應堪認定。
  (三)被告ｂ○○係被告未○○之同居人，已據其二人供承在卷，惟就本件犯罪行為，
    除據韓佳宏稱行為人共四人，其中之一即ｂ○○（阿姨）外，但並無片語隻字言
    及ｂ○○如何參與網羅賽鴿，而謂：「：：：每次出去網鴿，都是未○○開車載
    我（韓佳宏）與乙○○出去，ｂ○○開車跟在後面，未○○與乙○○去架設網羅
    ，韓佳宏在場把風，：：：若有網到鴿子，乙○○會打手機叫簡女來載鴿子，未
    ○○再載韓佳宏與乙○○回去」等語，亦非說明ｂ○○如何犯意聯絡及行為分擔
    竊盜，乃係未○○、韓佳宏與乙○○，網竊賽鴿得逞達一定數量之後，由乙○○
    以手機通知簡女來載贓鴿，係收受搬運贓物之行為，並非行竊當時之分擔接贓行
    為。其後之打電話勒贖，則屬知情分擔恐嚇取財之犯行。最後以其同居人交付之
    金融卡提領贓款，亦係竊盜及恐嚇取財完成後之收受贓物。
  (四)本件高謝燕春名義之一三一四四六─九號郵局帳戶，乃如附表所示被害人匯入贖
    款之帳戶，迭據各該被害人指述無訛，而被告ｂ○○持金融卡提領該帳戶內之現
    款，有監視錄影帶一捲（外放）暨畫面內容照片多張可稽（見枋警刑字第五六九
    七號警卷第一四０至一四二頁及第二七七九號偵查卷第二十一至二十三頁）。被
    告ｂ○○於警訊時供稱：「（郵局提款卡）平常都由未○○保管，要領款時未○
    ○才以電話連絡我後，將提款卡交給我，並叫我到各地自動提款機提領現金：：
    ：。」、「我原先不知道金錢來源，是今年二月底有一次地點已忘，未○○以公
    用電話撥電話號碼給鴿主，叫我向鴿主說：『你有一隻鴿子在我這裡，若要贖回
    鴿子，需匯款二千元』，結果因為電話未打通，未○○未告訴我帳號，事後我才
    知道未○○每次叫我以提款卡至各地提款機提領之現金，是未○○網竊鴿子後，
    向鴿主恐嚇取財之贓款。」、「當我知道金錢來源時，未○○一直繼續叫我幫他
    提款，我都拒絕，但他一直拜託我，我才再幫他提領二、三次，之後我就未再幫
    他提領。」等語（見枋警刑字第五六九七號警卷第四頁），於檢察官偵查時復直
    承為未○○在多處提款機多次提領款項，每次二千元至四、五千元不等（見第二
    七七九號偵查卷第八、九頁），於本院前審供稱「是乙○○打電話叫我過去，把
    鴿子放在車上」等語（見本院上訴卷第三十三頁），然以金融卡提款手續簡便，
    耗時無多，被告ｂ○○以未○○事忙，屢受託代為提領後再予轉交，又其復謂係
    至各地提款，如此煞費週章，已不合常情，於本院審理時復謂係受未○○之脅迫
    云云，實非可遽信。尤以其與未○○係同居關係，情同夫妻，且於其同居之處查
    獲多件有關本件犯罪之證物，謂其不知恐嚇及贓物之情，殊難置信。再者，被告
    ｂ○○、乙○○涉案之事實，經共同被告韓佳宏於自白之同時指述綦詳，而被告
    ｂ○○初於警訊時，經警方告知其涉案受訊之緣由後供稱：「（問：有一位叫韓
    佳宏之男子，妳是否認識？有無仇恨？）我不認識，沒有仇恨。」（見枋警刑字
    第五一六號警卷第九頁）等語明確。惟共同被告韓佳宏於警訊時稱：「：：：
    「阿德」男子於八十九年元月間帶我到屏東縣潮州鎮一間公寓介紹我與未○○與
    『阿姨』女子認識，認識當日起我們四個人就一起同住該公寓屋內一個多月，所
    以我可以清楚的指認他們」（見枋警刑字第五一六號警卷第八頁背面）等語，
    是共同被告韓佳宏曾與被告未○○、ｂ○○、乙○○同居一處，期間長達一個多
    月，故能明確指認其人之事實，事後既為被告ｂ○○及未○○所肯認，當非捏造
    ，詎被告ｂ○○竟稱不識韓佳宏，足見情虛。且被告ｂ○○既知其乃因共同被告
    韓佳宏之指述致遭調查，仍自陳與韓佳宏素無嫌隙，迨至原審審理時，始另以與
    韓佳宏有過節兒置辯，益徵此部分所辯屬臨訟飾詞，委無可採。
  (五)本件網竊賽鴿之工具繁多，一應俱全，顯非臨時偶然為之者，且自八十九年一月
    十五日起，迄同年三月九日止，短短二個月不到之期間，得有如附表所示自二、
    三千元至一、二萬元不等之贓款，數額高達三十三萬九千三百三十八元，且韓佳
    宏每隻分得七百元，餘由未○○得之，足以為生活之資。雖被告未○○平常以開
    計程車為業，並提出營業小客車執業登記證一張佐證，查該登記證最後之查驗日
    期為八十六年十一月十五日，核與營業小客車執業登記證須每年查驗一次，逾六
    個月以上未辦理查驗者，依法逕予註銷執業登記之規定不符，被告未○○復稱係
    因鄉下地方營業計程車多以自用執照違規營業，固堪認定被告未○○非無駕車載
    客營業，惟按刑法上所謂常業犯，指反覆以同種類行為為目的之社會活動之職業
    性犯罪而言，至於犯罪所得之多寡，是否恃此犯罪為唯一之謀生職業，則非所問
    ，縱令兼有其他職業，仍無礙於該常業犯罪之成立（最高法院八十五年度台上字
    第五一○號判例參照）。另已判決確定之共同被告韓佳宏於偵查中則供承其無業
    （見一四四九號偵查卷第五頁）是故未○○及韓佳宏此部分，應認其基於常業之
    意思而犯竊盜罪。另被告乙○○以其在立興鋼鐵工業有限公司任職置辯，並提出
    員工離職書一紙為證，經遍閱全卷，並無其分得贓款以維生之證據，自不能認其
    為常業犯，惟其夥同未○○及韓佳宏共三人均於佈網竊鴿時在場，由未○○及乙
    ○○分擔架網行竊，由韓佳宏把風及向乙○○接收集贓鴿入籠（自絲網上取下贓
    鴿），則屬結夥三人以上竊盜。
  (六)高謝燕春部分，已經本院判決無罪確定，有本院九十二年度上訴字第四二八號判
    決可按。
三、核被告未○○係犯刑法第三百二十二條之常業竊盜罪及第三百四十六條第一項之
    恐嚇取財罪。其與已判決確定之韓佳宏常業竊盜部分，有犯意連絡及行為分擔，
    均為共同正犯。竊鴿得手後打電話向被害人勒贖，為恐嚇取財部分，打電話者男
    性、女性聲音均有之，即被告未○○、乙○○、韓佳宏（以上三人為男性）ｂ○
    ○（女性）均有之，此部分四人均為共同正犯。所犯上述二罪，有方法結果之牽
    連關係，應從一重依刑法第三百二十二條之常業竊盜罪處斷。乙○○所犯竊盜部
    分，不能證明其分得贓款及恃以維生，自非常業犯，惟其夥同未○○及韓佳宏共
    三人均於佈網竊鴿時在場，由未○○及乙○○分擔架網行竊，乙○○並收集入網
    之贓鴿（自絲網上取下贓鴿），由韓佳宏把風及接收集贓鴿入籠，則屬結夥三人
    竊盜，應構成刑法第三百二十一條第一項第四款之竊盜罪，此部分與未○○及韓
    佳宏等三人亦屬共同正犯，乙○○先後多次犯行，時間緊接，手法相同，觸犯犯
    罪構成要件相同之罪名，顯係基於概括之犯意，應依連續犯論以一罪。與所另犯
    刑法第三百四十六條第一項之恐嚇取財罪，有方法結果之牽連關係，應從一重依
    刑法第三百四十六條第一項之恐嚇取財罪處斷。ｂ○○既不能證明竊盜維生，復
    未能證明佈網竊鴿時與未○○、韓佳宏、乙○○均在場實施犯罪，又不能證明其
    事先同謀，推由他人實施，自非結夥竊盜罪之結夥犯或同謀共同正犯，自不成立
    竊盜罪。惟其與未○○同居，知未○○以竊鴿維生，仍於其竊鴿得手達一定數量
    後，由乙○○以行動電話通知ｂ○○駕車至指定地點，載運贓鴿，則屬搬運贓物
    ，應另成立贓物罪，爾後以電話通知恐嚇被害人取贖，係犯刑法第三百四十六條
    第一項之恐嚇取財罪，此部分與被告未○○、乙○○、韓佳宏均有犯意連絡及行
    為分擔，均為共同正犯。又事後由未○○交付屬高謝燕春之金融卡從自動櫃員機
    提領贓鴿之贖款交付未○○，亦屬收受搬運贓物之行為，與前述搬運贓鴿，屬連
    續犯，應依刑法第三百四十九條第二項論以一罪，所犯恐嚇取財與贓物之罪，有
    方法結果之牽連關係，應從一重依刑法第三百四十六條第一項之恐嚇取財罪處斷
    。公訴人認乙○○及ｂ○○均犯常業竊盜罪，自有未洽。起訴書雖僅就被告未○
    ○、ｂ○○、乙○○三人竊盜之犯行論列，然起訴事實既已載明被告未○○、ｂ
    ○○、乙○○三人恐嚇鴿主勒取贖款及ｂ○○收受及搬運贓物之事實，是本院自
    得就其等此部分之犯行予以審理。
四、原審就此部分，為科刑之判決，固非無見，惟(一)本件有查獲賽鴿十四隻（已發還
    被害人玄○○、蘇敏誠、卯○○、鍾恆得、Ｎ○○等人），原判決未予一併認定
    ，尚有未洽；(二)乙○○及ｂ○○均不能證明係常業竊盜犯，原判決遽論以常業竊
    盜，自有未合。(三)被告未○○係主犯，ｂ○○係其同居人，因受未○○影響才後
    續犯案，ｂ○○係從屬地位之配角，原審判處ｂ○○之刑較未○○為重，亦有未
    洽。(四)被告等所得如附表所示之贖款累計三十三萬九千三百三十八元，原判決誤
    為三十四萬零三百三十八元，係錯誤。(五)扣案之加長型鐮刀五支，雖係在未○○
    與ｂ○○同居之處所查獲，並非在竊盜現場查獲，此部分未○○辯稱非供網竊賽
    鴿犯罪所用之物，復無證據證明係供犯本件之罪所用之物，原審諭知沒收，自有
    未合。(六)高謝燕春部分，已經本院判決無罪確定，原判決仍認為高謝燕春亦為共
    同正犯，亦有未當。被告未○○上訴意旨主張其非屬常業犯，被告ｂ○○、乙○
    ○上訴否認犯罪，雖均無理由。惟原判決此部分既有如上所述可議之處，此部分
    即屬無可維持，應予撤銷改判。爰審酌被告未○○、ｂ○○、乙○○三人之素行
，犯罪之動機、目的、次數、手段、所得利益、所生危害、犯後態度，涉案程度
    、情節輕重，及被告未○○為主犯，其犯罪所得為卅餘萬元，被告ｂ○○、乙○
    ○在本件犯罪係處於從屬地位等一切情狀，分別量處如主文所示之刑。扣案之尼
    龍網一件、尼龍繩一條、粗尼龍繩二小綑、尼龍繩一大綑、吊車滑輪二十二個及
    掛鉤六個等物為被告未○○所有，供犯竊盜罪所用之物（繩、網均係供竊鴿所用
    之物，未○○於本院審理時已直承不諱，吊車滑輪及掛鉤則係架設拉起網羅所必
    備之工具，未○○否認此部分係供竊鴿所用之物，並無可取），均應依刑法第三
    十八條第一項第二款宣告沒收。另扣案之加長型鐮刀五支，雖係在未○○與ｂ○
    ○同居之處所查獲，並非在竊盜現場查獲，此部分未○○辯稱非供網竊賽鴿犯罪
    所用之物，復無證據證明係供犯本之罪所用之物，自不能諭知沒收。
五、檢察官雖請就被告未○○、ｂ○○宣告強制工作，惟按有犯罪之習慣、以犯罪為
    常業、因遊蕩或懶惰成習而犯罪者或以犯竊盜罪為常業者，得令入勞動場所，強
    制工作，固為刑法第九十條及竊盜犯贓物犯保安處分條例第三條第一項第二款所
    明定。惟保安處分係對受處分人將來之危險性所為之處置，以達教化與治療之目
    的，為刑罰之補充制度，我國現行刑法採刑罰與保安處分之雙軌制，要在維持行
    為責任之刑罰原則下，為強化其協助行為人再社會化之功能，以及改善行為人潛
    在之危險性格，期能達成根治犯罪原因、預防犯罪之特別目的。保安處分之措施
    ，應受比例原則之規範，使保安處分之宣告，與行為人所為行為之嚴重性、行為
    人所表現之危險性，及對於行為人未來行為之期待性相當。保安處分中之強制工
    作，旨在對嚴重職業性犯罪及欠缺正確工作觀念或無正常工作因而犯罪者，強制
    其從事勞動，學習一技之長及正確之謀生觀念，使其日後重返社會，能適應社會
    生活。前揭刑法及竊盜犯贓物犯保安處分條例之規定均係本此意旨而設，由法院
    視行為人之危險性格，決定應否交付強制工作，以達特別預防之目的（釋字第四
    七一號暨其解釋理由書參照）。茲被告未○○、ｂ○○、乙○○雖犯有本件如上
    所述之犯行，然被告未○○僅於六十八年及七十一年間，有竊盜非行及公共危險
    前科；被告乙○○及ｂ○○則無任何前科，均有臺灣屏東地方法院檢察署刑案資
    料查註紀錄表及臺灣高等法院被告全國前案紀錄表可按，是於被告等三人俱無屢
    犯竊盜或其他罪行之不法情事，或其他足認被告等三人係因懶惰成習，致而犯罪
    等不良習性事證之情況下，單就被告未○○、ｂ○○、乙○○三人罹本件上述刑
    章，不足用以認定其等具高度之潛在危險性格。再者，被告未○○、ｂ○○、乙
    ○○三人本件犯行既已判處如上之刑，經此教訓，諒足使其等誡懼謹慎，矯正其
    偏差之觀念，並無藉由保安處分之強制工作方式來達到教化與治療目的之必要。
    綜據被告三人行為之嚴重性、所表現之危險性及對其未來行為之期待性等情研判
    ，依比例原則，認無令其等入勞動場所強制工作之必要，附此敘明。
六、被告乙○○經合法傳喚，無正當理由不到庭，爰不待其陳述逕行判決。
七、韓佳宏部分，已經原審判決有罪確定，附此明。
據上論斷，應依刑事訴訟法第三百七十一條、第三百六十九條第一項前段、第三百六
十四條、第二百九十九條第一項前段，刑法第二十八條、第五十六條、第三百二十二
條、第三百二十一條第一項第四款、第三百四十六條第一項、第三百四十九條第二項
、第五十五條、第三十八條第一項第二款，罰金罰鍰提高標準條例第一條前段，判決
如主文。
本案經檢察官沈紹嘉到庭執行職務。
中    華    民    國      九十三      年      三      月     九   日
                              臺灣高等法院高雄分院刑事第二庭
                                  審判長法官  林正雄
                                        法官  曾玉英
                                        法官  陳啟造
右正本證明與原本無異。
被告ｂ○○、乙○○不得上訴。
檢察官及被告未○○如不服本判決應於收受本判決後十日內向本院提出上訴書狀，其
未述上訴理由者，並得於提起上訴後十日內向本院補提理由書狀（均須按他造當事
人之人數附繕本)「切勿逕送上級法院」。
                                      書記官  黃琳群
中    華    民    國      九十三      年      三      月     九   日
附錄本案論罪科刑法條：
刑法第三百二十二條：
以犯竊盜罪為常業者，處一年以上七年以下有期徒刑。
刑法第三百四十六條第一項（單純恐嚇罪）：
意圖為自己或第三人不法之所有，以恐嚇使人將本人或第三人之物交付者，處六月以
上五年以下有期徒刑，得併科一千元以下罰金。
刑法第三百二十一條第一項第四款
刑法第三百四十九條第二項
  附表
┌──┬────┬─────┬─────────┬───────┐
│編號│被害人  │匯款時間  │匯款地點          │匯款數額（元）│
├──┼────┼─────┼─────────┼───────┤
│1   │Ｕ○○  │89.01.15  │屏東竹田西勢郵局  │2000          │
├──┼────┼─────┼─────────┼───────┤
│2   │己○○  │89.01.17  │屏東萬丹郵局      │2505          │
├──┼────┼─────┼─────────┼───────┤
│3   │癸○○  │89.01.17  │屏東竹田郵局      │15000         │
├──┼────┼─────┼─────────┼───────┤
│4   │戌○○  │89.01.17  │屏東廣東路郵局    │4000          │
├──┼────┼─────┼─────────┼───────┤
│5   │莊文岳  │89.01.18  │屏東中正路郵局    │5000          │
├──┼────┼─────┼─────────┼───────┤
│6   │Ｚ○○  │89.01.19  │屏東萬丹郵局      │2500          │
├──┼────┼─────┼─────────┼───────┤
│7   │Ｙ○○  │89.01.19  │屏東佳冬郵局      │18000         │
├──┼────┼─────┼─────────┼───────┤
│8   │Ｍ○○○│89.01.19  │屏東內埔郵局      │2500          │
├──┼────┼─────┼─────────┼───────┤
│9   │辛○○  │89.01.19  │屏東佳冬郵局      │10000         │
├──┼────┼─────┼─────────┼───────┤
│10  │Ｃ○○  │89.01.19  │屏東崇蘭郵局      │10000         │
├──┼────┼─────┼─────────┼───────┤
│11  │Ｅ○○  │89.01.19  │屏東民生東路郵局  │2000          │
├──┼────┼─────┼─────────┼───────┤
│12  │Ｚ○○  │89.01.20  │屏東萬丹郵局      │7500          │
├──┼────┼─────┼─────────┼───────┤
│13  │莊文岳  │89.01.21│屏東郵局          │6000          │
├──┼────┼─────┼─────────┼───────┤
│14  │ｃ○○  │89.01.22  │高雄路竹郵局      │2500          │
├──┼────┼─────┼─────────┼───────┤
│15  │Ｑ○○  │89.01.22  │屏東郵局          │2500          │
├──┼────┼─────┼─────────┼───────┤
│16  │宇○○  │89.01.22  │屏東枋寮郵局      │5000          │
├──┼────┼─────┼─────────┼───────┤
│17  │辰○○  │89.01.24  │屏東竹田西勢郵局  │2500          │
├──┼────┼─────┼─────────┼───────┤
│18  │亥○○  │89.02.03  │屏東里港郵局      │2000          │
├──┼────┼─────┼─────────┼───────┤
│19  │Ｆ○○  │89.02.03  │屏東長治繁華郵局  │2000          │
├──┼────┼─────┼─────────┼───────┤
│20  │Ｖ○○  │89.02.03  │高雄美濃郵局      │2006          │
├──┼────┼─────┼─────────┼───────┤
│21  │庚○○  │89.02.03  │屏東九如郵局      │2005          │
├──┼────┼─────┼─────────┼───────┤
│22  │李永在  │89.02.03  │屏東新園郵局      │2500          │
├──┼────┼─────┼─────────┼───────┤
│23  │丙○○  │89.02.03  │高雄鳳山新富郵局  │2500          │
├──┼────┼─────┼─────────┼───────┤
│24  │子○○  │89.02.08  │屏東新園烏龍郵局  │2500          │
├──┼────┼─────┼─────────┼───────┤
│25  │Ｌ○○  │89.02.08  │屏東東港郵局      │2500          │
├──┼────┼─────┼─────────┼───────┤
│26  │Ｓ○○  │89.02.08  │屏東里港郵局      │2007          │
├──┼────┼─────┼─────────┼───────┤
│27  │酉○○  │89.02.08  │屏東竹田郵局      │2503          │
├──┼────┼─────┼─────────┼───────┤
│28  │宙○○  │89.02.08  │台南仁德郵局      │1511          │
├──┼────┼─────┼─────────┼───────┤
│29  │黃○○  │89.02.08  │高雄左營郵局      │2009          │
├──┼────┼─────┼─────────┼───────┤
│30  │Ｋ○○  │89.02.09  │高雄市左營菜公郵局│2518          │
├──┼────┼─────┼─────────┼───────┤
│31  │Ａ○○  │89.02.09  │屏東九如郵局      │2500          │
├──┼────┼─────┼─────────┼───────┤
│32  │巳○○  │89.02.09  │屏東新園烏龍郵局  │2008          │
├──┼────┼─────┼─────────┼───────┤
│33  │丁○○  │89.02.09  │高雄縣田寮郵局    │5017    │
├──┼────┼─────┼─────────┼───────┤
│34  │潘水城  │89.02.09  │屏東內埔龍泉郵局  │2015          │
├──┼────┼─────┼─────────┼───────┤
│35  │甲○○  │89.02.09  │屏東新園烏龍郵局  │2509          │
├──┼────┼─────┼─────────┼───────┤
│36  │Ｂ○○  │89.02.09  │台南永康崑山郵局  │2021          │
├──┼────┼─────┼─────────┼───────┤
│37  │戊○○  │89.02.09  │屏東里港郵局      │27500         │
├──┼────┼─────┼─────────┼───────┤
│38  │ａ○○○│89.02.21  │高雄市楠梓建楠郵局│7501          │
├──┼────┼─────┼─────────┼───────┤
│39  │Ｈ○○  │89.02.21  │屏東鹽埔郵局      │2506          │
├──┼────┼─────┼─────────┼───────┤
│40  │Ｄ○○  │89.02.21  │屏東南州郵局      │4002          │
├──┼────┼─────┼─────────┼───────┤
│41  │地○○  │89.02.21  │屏東內埔郵局      │5003          │
├──┼────┼─────┼─────────┼───────┤
│42  │胡耀宗  │89.02.24  │台南善化郵局      │5007          │
├──┼────┼─────┼─────────┼───────┤
│43  │黃○○  │89.02.24  │高雄左營郵局      │2504          │
├──┼────┼─────┼─────────┼───────┤
│44  │楊耀駿  │89.02.24  │台南歸仁郵局      │2506          │
├──┼────┼─────┼─────────┼───────┤
│45  │Ｊ○○  │89.02.25  │屏東潮州南進路郵局│2503          │
├──┼────┼─────┼─────────┼───────┤
│46  │Ｐ○○  │89.02.25  │屏東高樹郵局      │3000          │
├──┼────┼─────┼─────────┼───────┤
│47  │Ｔ○○  │89.02.25  │高雄市義民郵局    │2501          │
├──┼────┼─────┼─────────┼───────┤
│48  │Ｗ○○  │89.02.25  │屏東潮州新生路郵局│1502          │
├──┼────┼─────┼─────────┼───────┤
│49  │申○○  │89.03.08  │高雄三塊厝郵局    │3002          │
├──┼────┼─────┼─────────┼───────┤
│50  │Ｇ○○  │89.03.08  │高雄左營郵局      │3004          │
├──┼────┼─────┼─────────┼───────┤
│51  │壬○○  │89.03.08  │屏東市頭前溪郵局  │3000          │
├──┼────┼─────┼─────────┼───────┤
│52  │Ｒ○○  │89.03.08  │高雄阿蓮郵局      │3006          │
├──┼────┼─────┼─────────┼───────┤
│53  │天○○  │89.03.08  │高雄市左營菜公郵局│3003          │
├──┼────┼─────┼─────────┼───────┤
│54  │Ｉ○○  │89.03.08  │高雄煉油廠郵局    │6001          │
├──┼────┼─────┼─────────┼───────┤
│55  │午○○  │89.03.08  │屏東內埔龍泉郵局  │5007          │
├──┼────┼─────┼─────────┼───────┤
│56  │丑○○  │89.03.08  │屏東長治繁華郵局  │1510          │
├──┼────┼─────┼─────────┼───────┤
│57  │Ｏ○○  │89.03.09  │高雄大寮大發郵局  │2008          │
├──┼────┼─────┼─────────┼───────┤
│58  │寅○○  │89.03.09  │高雄前金郵局      │6006          │
├──┼────┼─────┼─────────┼───────┤
│59  │Ｘ○○  │89.03.09  │屏東長治郵局      │2005          │
├──┼────┼─────┼─────────┼───────┤
│60  │詹威德  │89.01.17  │台南新化郵局      │3000          │
├──┼────┼─────┼─────────┼───────┤
│61  │高寬耀  │89.02.19  │高雄大社郵局      │13000         │
├──┼────┼─────┼─────────┼───────┤
│62  │楊基男  │89.02.24  │高雄鳥松郵局      │2503          │
├──┼────┼─────┼─────────┼───────┤
│63  │趙清榮  │89.03.09  │高雄左營郵局      │3003          │
├──┼────┼─────┼─────────┼───────┤
│64  │黃再逢  │89.01.17  │嘉義蒜頭郵局      │2003          │
├──┼────┼─────┼─────────┼───────┤
│65  │劉有義  │89.01.17  │不詳              │1500          │
├──┼────┼─────┼─────────┼───────┤
│66  │陳志宏  │89.01.19  │台南永康郵局      │15000         │
├──┼────┼─────┼─────────┼───────┤
│67  │林享山  │89.01.24  │鳳山五甲郵局      │2500          │
├──┼────┼─────┼─────────┼───────┤
│68  │詹永安  │89.02.03  │嘉義竹崎郵局      │2000          │
├──┼────┼─────┼─────────┼───────┤
│69  │林育彰  │89.02.08  │台南東寧路郵局    │2500          │
├──┼────┼─────┼─────────┼───────┤
│70  │郭吳玉  │89.02.08  │台南麻豆郵局      │2012          │
├──┼────┼─────┼─────────┼───────┤
│71  │陳正龍  │89.02.09  │鳳山一甲郵局      │2514          │
├──┼────┼─────┼─────────┼───────┤
│72  │王怡文  │89.02.09  │曾文水庫郵局      │1510          │
├──┼────┼─────┼─────────┼───────┤
│73  │李嘉能  │89.02.09  │鳳山三民路郵局    │2019          │
├──┼────┼─────┼─────────┼───────┤
│74  │林進欽  │89.02.24  │大社郵局          │2502          │
├──┼────┼─────┼─────────┼───────┤
│75  │陳○○  │89.02.24  │楠梓右昌郵局      │5004          │
├──┼────┼─────┼─────────┼───────┤
│76  │楊○○  │89.02.24  │楠梓右昌郵局      │2505          │
├──┼────┼─────┼─────────┼───────┤
│77  │黃啟丰  │89.02.24  │高雄路竹郵局      │2501          │
├──┼────┼─────┼─────────┼───────┤
│78  │蔡吳素娥│89.02.24  │將軍郵局          │2500          │
├──┼────┼─────┼─────────┼───────┤
│79  │王觀喜  │89.03.08  │高雄不詳郵局      │3005          │
├──┼────┼─────┼─────────┼───────┤
│80  │邱松根  │89.03.08  │高雄文化中心郵局  │3000          │
├──┼────┼─────┼─────────┼───────┤
│81  │謝文男  │89.03.08  │台中南和路郵局    │1506          │
├──┼────┼─────┼─────────┼───────┤
│82  │許土柱  │89.03.08  │大杜郵局          │2508          │
├──┼────┼─────┼─────────┼───────┤
│83  │陳原堂  │89.03.08  │不詳              │3008          │
├──┼────┼─────┼─────────┼───────┤
│84  │李凱和  │89.03.08  │鳳山中山路郵局    │3005          │
├──┼────┼─────┼─────────┼───────┤
│85  │蕭華盛  │89.03.09  │高雄仁武郵局      │3002          │
├──┼────┼─────┼─────────┼───────┤
│86  │陳一景  │89.03.09  │不詳              │2507          │
├──┴────┴─────┴─────────┴───────┤
│金額合計：339338元                    │
└───────────────────────────────┘
